【裁判字號】    91,訴緝,662
【裁判日期】    920312
【裁判案由】    違反槍砲彈藥刀械管制條例等
【裁判全文】
臺灣臺中地方法院刑事判決                        九十一年度訴緝字第六六二號
    公  訴  人  臺灣臺中地方法院檢察署檢察官
    被      告  丙○○
右列被告因恐嚇取財等案件，經檢察官提起公訴（八十九年度偵字第一九八八七號）
，本院判決如左：
    主  文
丙○○共同意圖為自己不法之所有，以恐嚇使人將本人之物交付，累犯，處有期徒刑
拾月。
    事  實
一、丙○○前曾於民國八十四年間因肅清煙毒條例案件，經本院判處有期徒刑二年二
    月確定，又於同年間另因違反麻醉藥品管理條例案件，為臺灣南投地方法院判處
    有期徒刑六確定，後經合併定執行刑為有期徒刑二月年四月，於八十六年三月三
    日執行完畢，仍不足使其心生警惕，於八十九年十二月五日前某日，向甲○○（
    所犯竊盜、違反槍砲彈藥刀械管制條例等案件，業經本院以九十年度訴字第九九
    一號判處應執行有期徒刑一年）表示日後若有取得贓車，通知其收購。而甲○○
    竟於八十九年十二月五日晚間八時許，在台中巿永春北路與忠勇路附近，竊得由
    乙○○所駕用、屬於加揚有限公司（以下簡稱加揚公司）所有之車牌號碼ＮＧ－
    一八０八號自小客車一部，而駛往台中巿南屯路與東興路口附近停放，再依丙○○先前之叮囑，以電話通知丙○○上情。丙○○即夥同真實姓名年籍不詳、綽號
    「紅茶」、「阿明」之二名成年男子，基於共同犯意之聯絡，明知此部自小客車
    為甲○○所竊盜而來之贓車，故以新台幣（下同）二萬五千元之代價向甲○○買
    受後，進而於翌日即八十九年十二月六日下午二時三十分許，以電話向乙○○恐
    嚇如欲取回車輛，必須準備現金二十八萬元，匯至其等以不明方法所取得之誠泰
    銀行台中分行林麗雯帳號00000000000號之帳戶內，否則該部自小客
    車將遭解體，致乙○○心生畏懼，一再要求降低金額，最後匯給四萬三千元，始
    獲丙○○等人告知，而於同日下午五時四十分許，在台中市○○路與崇德路路口
    附近取回所失竊之車輛。嗣因甲○○於八十九年十二月九日零時許，在台中市○○街與五廊街口為警查獲，從其所駕駛之車牌號碼ＣＫ－五三四七號自小客車內
    ，扣得槍砲之主要組成零件土造金屬槍管一支，並在其身上起獲加揚公司向東泰
    產物保險股份有限公司（下稱東泰產險公司）投保ＮＧ－一八０八號自小客車之
    強制汽車責任保險單、第三人責任險之保險卡各一件，進而查悉上情。
二、案經台中巿警察局第三分局報請台灣台中地方法院檢察署檢察官偵查起訴。
    理  由
一、被告丙○○經本院訊問後，矢口否認前揭故買贓物及恐嚇取財等犯行，辯稱該部
    自小客車實為其友人、綽號「紅茶」之成年男子向甲○○所購，其雖有借給「紅
    茶」購車之款項，也知悉「紅茶」夥同另一位綽號「阿明」之成年男子以電話向
    被害人恐嚇要求匯款，否則欲將車輛解體，惟其絕無共犯云云。經查：
    (一)共同被告甲○○確有於八十九年十二月五日二十時許，在台中巿永春北路與忠
      勇路附近，竊得加揚公司之ＮＧ－一八０八號自小客車一部；此業據被害人乙○○於警、偵訊時指訴明確，而經甲○○坦承屬實，並有前述警方查獲甲○○
      時，從其身上所起出加揚公司向東泰產險公司投保ＮＧ－一八０八號自小客車
      之強制汽車責任保險單、第三人責任險之保險卡等影本各一件、贓物保管收據
      影本一紙附卷可資佐證。
    (二)又被害人乙○○於失竊車輛之翌日，於八十九年十二月六日下午二時三十分許
      ，即接獲恐嚇之電話，對方告以須匯款二十八萬元至誠泰銀行台中分行林麗雯
      帳號00000000000號之帳戶內，否則將予解體出售零件，經其一再
      要求降低金額，同日下午匯款四萬三千元至該帳戶後，約於同日下午四時三十
      分許接獲對方通知車輛放置地點，而於該日下午五時四十分許在台中市○○路
      與崇德路路口附近尋回車輛等過程；亦經被害人乙○○於警、偵訊時陳明在卷
      ，並有上述帳戶之「誠泰銀行存摺存款業務往來約定書」、「交易明細查詢單
      」、林麗雯身分證正反面等影本各一份在卷可憑，依該份「交易明細查詢單」
      所示，八十九年十二月六日確有一筆四萬三千元之金額匯入。
    (三)被害人於八十九年十二月五日晚間八時許失竊車輛，不多時隨即於翌日下午二
      時三十分許接獲恐嚇取財之電話，基於時間如此密接之故，原本相當可疑應係
      竊車之甲○○進一步所為。惟以：1.甲○○自警、偵訊時起至本院審結時，再
      三供述：(1)被告與一真實姓名年籍不詳、綽號「紅茶」之成年男子，在其竊得
      此輛自小客車前，即曾表示願向邱某購買贓車，(2)其竊得該部自小客車後，即
      以電話通知被告，被告明知為其所竊得之贓車而以二萬五千元之代價買受，(3)
      隔日在台中巿南屯路與東興路附近，被告僅交付三千元作為代價，(4)對於被告
      取得該部車輛後，被害人乙○○遭恐嚇須給付現金始能取回車輛等事由，完全
      不知情；2.被告經檢察官於八十九年十二月九日偵訊時，則供述：(1)恐嚇取財
      部分乃其綽號「紅茶」、「阿明」之友人所為，其等先以二萬五千元向甲○○
      故買此部贓車，再向車主恐嚇取財以賺取差價，(2)八十九年十二月六日午後其
      確有在南屯路與東興路附近交給甲○○三千元，但此乃邱某所向其借用者，與
      此部自小客車無關；3.被害人乙○○於警訊時當場指認被告之聲音，並於警、
      偵訊時均明確表示被告即為去電恐嚇取財者；4.前開帳戶之名義人林麗雯經檢
      察官偵訊時，表示不認識甲○○及被告，雖有開設前述帳戶，然不久後因案入
      看守所，不知在所期間該帳戶如何遭他人取得使用。從以上1.至4.等證據方法
      加以判斷，甲○○於竊得車輛後，應有以二萬五千元之價格售出，雖然究為「
      紅茶」、「阿明」或被告所故買，以及被害人乙○○之指認是否與事實相符等
      問題，仍待辨明，但再參酌被害人乙○○、證人林麗雯所言後，確實可以排除
      甲○○恐嚇取財之嫌疑。
    (四)甲○○竊得車輛後隨即出售給他人，並無再進一步對被害人恐嚇取財；可是被
      害人於失竊翌日下午二時三十分許就接獲恐嚇取財之電話，匯款後於同日下午
      四時三十分許獲告知車輛之下落，至同日下午五時四十分許在台中巿文心路、
      崇德路口附近尋得車輛等事實，俱如前述。基於此等已經查明之情節，本院因
      認甲○○歷次供述不移，一再言其於竊得車輛後，即撥打被告所使用之000
      000000號行動電話聯繫被告，被告明知為其竊得之贓物而故以二萬五千
      元買受等語，屬實可採。
    (五)尤其被告及甲○○於警、偵時，均肯認被告確有於八十九年十二月六日下午，
      在台中巿南屯路與東興路附近，交付甲○○三千元之事。邱建成謂此即被告所
      交付之部分價金，延續前開已經查明之事實觀之，暨依一般經驗法則加以判斷
      ，確實合理可信。相對於被告所辯解此乃邱建成另外借貸者，由於被告無法指
      出任何相關證據方法作初步之釋明，無法使人合理相信可能有此項借貸事由存
      在，即難單憑此項辯解而為其有利之判斷。
    (六)被告既為此後實際支配車輛之人，不多時被害人乙○○即遭恐嚇取財，付出款
      項後，始獲通知在同日尋回車輛，則被告應有對被害人恐嚇取財，相當明顯，
      目的在賺取其間之差價，不難理解。再者，探究甲○○竊得車輛後，隨即透過
      電話出售給被告之原因，也顯示甲○○所供述被告先前曾與一名真實姓名年籍
      不詳、綽號「紅茶」之成年男子共同向其表示日後若有取得贓車，通知其收購
      等語，並非捏造。被告復辯解恐嚇取財部分乃其綽號「紅茶」、「阿明」之友
      人所為，儘管為卸責之詞，但「紅茶」既確有其人之，而曾與被告共同搜集贓
      車犯案，顯示被告非獨自為之；檢察官因而推論被告與「紅茶」、「阿明」等
      成年男子基於共同犯意之聯絡，先故買贓物後再實施恐嚇取財，應與事實相符
      。
    (七)綜合前述，本件事證明確，被告共同故買贓物後，進而以之恐嚇取財等犯行，
      足可認定；其否認犯行之辯解，並非事實。
二、核被告丙○○所為，係犯刑法第三百四十六條第一項之恐嚇取財罪、同法第三百
    四十九條第二項之故買贓物罪。其與綽號「紅茶」、「阿明」之成年男子間，具
    有犯意聯絡及行為分擔，為共同正犯。又所犯二罪間具有方法、目的之牽連關係
    ，為牽連犯，依刑法第五十五條，應從較重之恐嚇取財一罪處斷。另被告前曾於
    八十四年間因肅清煙毒條例案件，經本院判處有期徒刑二月年二月確定，又於同
    年間另因違反麻醉藥品管理條例案件，為臺灣南投地方法院判處有期徒刑六確定
    ，後經合併定執行刑為有期徒刑二月年四月，於八十六年三月三日執行完畢，此
    項事實有臺灣臺中地方法院檢察署刑案資料查註紀錄表、臺灣高等法院被告全國
    前案紀錄表各一份附卷可憑，被告於上述案件受有期徒刑之執行完畢後，五年以
    內再犯本件有期徒刑以上之罪，構成累犯，應依刑法第四十七條加重其刑。查目
    前社會上所謂「擄車勒贖」之犯罪，時有所聞，對一般國民之財產安全威脅甚大
    ，相當危害社會治安，不能寬貸，被告雖僅犯一件，所得非鉅，然觀其前有多項
    前科，及先向甲○○預告收購贓車，迄恐嚇取財得逞等過程，惡性非輕，又犯後
    態度不佳，乃量處如主文所示之刑。
據上論斷，應依刑事訴訟法第二百九十九條第一項前段，刑法第二十八條、第三百四
十六條第一項、第三百四十九條第二項、第五十五條、第四十七條，罰金罰鍰提高標
準條例第一條前段，判決如主文。
中      華      民      國      九十二      年      三      月    十二  日
                                        法  官   莊  深  淵
右正本證明與原本無異。
如不服本判決，應於送達後十日內向本院提出上訴狀（須附繕本），上訴於台灣高等
法院台中分院。
                    書記官
中      華      民      國      九十二      年      三      月    十二  日
附錄論罪科刑法條
刑法第三百四十六條第一項：
意圖為自己或第三人不法之所有，以恐嚇使人將本人或第三人之物交付者，處六月以
上五年以下有期徒刑，得併科一千元以下罰金。以前項方法得財產上不法之利益，或
使第三人得之者，亦同。
刑法第三百四十九條：
收受贓物者，處三年以下有期徒刑、拘役或五百元以下罰金。
搬運、寄藏、故買贓物或為擔保者，處五年以下有期徒刑、拘役或科或併科一千元以
下罰金。
因贓物變得之財物，以贓物論。


司法院資訊處製作；財團法人民間司法改革基金會備份。
